【裁判字號】    91,交上易,1137
【裁判日期】    920603
【裁判案由】    過失致死
【裁判全文】
臺灣高等法院臺南分院刑事判決          九十一年度交上易字第一一三七號    Ｇ
      上  訴  人
      即  被  告  丙  ○  ○
      選任辯護人  嚴  庚  辰  律師
右上訴人因過失致死案件，不服臺灣嘉義地方法院九十年度交易字第三四七號中華民
國九十一年八月二十九日第一審判決（起訴案號：臺灣嘉義地方法院檢察署九十年度
偵字第七一四七號），提起上訴，本院判決如左：
      主      文
原判決撤銷。
丙○○因業務過失致人於死，處有期徒刑壹年，緩刑肆年。
      事      實
一、丙○○在嘉義縣民雄鄉○○○○道台一線道路從事打石鑽孔之工程，平日駕駛車
    牌號碼三Ｋ─九八四八號自用小貨車搬運材料、巡視管路，乃從事駕駛業務之人
    ，明知其小貨車駕駛執照已遭吊銷，竟於民國九十年六月二十四日中午，仍駕駛
    上開自用小貨車，沿嘉義縣民雄鄉○○○○道台一線道路由南往北方向行駛巡視
    管路；嗣於當日中午十二時三十五分許，途經台一線橋頭段二五七公里四百公尺
    處之北上道路時，本應注意無小貨車駕駛執照不得駕駛小貨車；四輪以上汽車在
    劃有快慢車道分隔線之道路行駛，除起步、準備停車、臨時停車或轉彎外，不得
    行駛慢車道；及汽車行進中應注意車前狀況，並隨時採取必要安全措施等規定，
    而當時天候晴、日間自然光線、雙向四線快車道、直行柏油路面乾燥無缺陷、有
    快慢車道分隔線、無路面邊線、無阻礙物，且視距良好，並無不能注意之情形，
    丙○○竟在未有起步、準備停車、臨時停車或轉彎之情形下，猶駕車行駛該處北
    上道路快慢車道分隔線外側之慢車道，且因巡視管路而疏未注意車前狀況，不慎
    由後撞及在前騎乘自行車之張玉珠，造成張玉珠人車倒地，受有腦挫傷之傷害，
    經丙○○將之送醫後，張玉珠延至同年七月一日上午八時二分許不治死亡。而丙
    ○○於車禍發生後，心生畏懼，乃電召員工劉弘偉前來，由劉弘偉頂替向警方自
    承駕車肇事；嗣劉弘偉返家後，將頂替之事告訴父親，遭受責罵，乃偕父復往警
    局供陳上情，而為警查知。
二、案經張玉珠之夫甲○○訴請臺灣嘉義地方法院檢察署檢察官偵查起訴。
      理      由
一、訊據被告丙○○（下稱被告）對於右揭時地無照駕駛自用小貨車於慢車道上肇事
    ，致被害人張玉珠於死等情坦承不諱，核與道路交通事故調查報告表所記載之內
    容及現場圖所示之情節相符（見相驗卷第十五頁），並有照片九張附於相驗卷可
    稽。又被害人張玉珠因本件車禍致腦挫傷不治死亡，亦經檢察官督同法醫師相驗
    屬實，製有驗斷書、相驗屍體證明書、勘驗筆錄在卷可佐（見相驗卷第二一頁至
    第二九頁）。
二、按駕駛人應注意車前狀況，並隨時採取必要之安全措施；又按四輪以上汽車在劃
    有快慢車道分隔線之道路行駛，除起步、準備停車、臨時停車或轉彎外，不得行
    駛慢車道；道路交通安全規則第九十四條第三項、第九十五條第二項分別定有明
    文。本案被告無小貨車之駕駛執照（已遭吊銷）本不應駕駛小貨車，且於駕駛上
    開小貨車時亦未依照上述道路交通安全規則之規定盡其應注意之義務，而依卷附
    道路交通事故調查報告表之記載，被告肇事當時天候晴、日間自然光線、雙向四
    線快車道、直行柏油路面乾燥無缺陷、有快慢車道分隔線、無路面邊線、無阻礙
    物，且視距良好，並無不能注意之情形，被告竟明知自己無小貨車駕照，無照駕
    駛上開小貨車，且未有起步、準備停車、臨時停車或轉彎等情形，猶違規行駛慢
    車道，復疏未注意車前狀況以隨時採取必要之安全措施，而由後追撞被害人張玉
    珠肇事，顯具有過失。而本案經送臺灣省嘉雲區車輛行車事故鑑定委員會鑑定結
    果，亦認「丙○○無照（已吊銷）駕駛自小貨車，未在遵行車道內行駛，未注意
    車前狀況，由後追撞前車，為肇事原因。張玉珠無肇事因素」，有該委員會之九
    十一年八月五日嘉鑑字第九一○八一七號函及所附鑑定意見書一份存卷可參，益
    證被告駕車肇事確有過失無疑。至該鑑定意見書雖引用道路交通安全規則第九十
    七條第一款「汽車在雙向二車道行駛時，均應在遵行車道內行駛」，九十八條第
    五款「汽車在雙向四車道行駛時，除準備停車或臨時停車外，不得駛出路面邊線
    或跨越兩條車道行駛」之規定為法條依據，惟依前開道路交通事故調查報告表中
    之「交通設施欄」、現場圖及照片九張所示，本件車禍現場有快慢車道分隔線之
    分道設施，但無路面邊線，故本件車禍應與上開道路交通安全規則第九十七第一
    款、第九十八條第一項第五款之規定無涉，鑑定意見書中適用此二款規定，當係
    誤引，併此敘明。此外，被害人張玉珠確因本件車禍死亡，已如前述，足見被告
    之過失行為與被害人張玉珠之死亡結果間，有相當因果關係，被告之過失犯行足
    堪認定。
三、另查，被告於警訊時已供稱其肇事當時之車速約為時速四十公里（見相驗卷第五
    頁背面）；依卷附之「汽車煞車距離、行車速度及道路摩擦係數對照表」所載，
    汽車在乾燥之瀝青路面且行車速度在時速四十公里時，其煞車距離依路面修築期
    間長短（區分新築、一年至三年、三年以上三種），分別約為七點四公尺、八點
    四公尺及九公尺；又依前開道路交通事故調查報告表及現場圖所示，本件肇事現
    場之速限為時速四十公里，而被告車輛於現場地面遺留有二道煞車痕，長者為九
    點九公尺，短者為四點八公尺；綜合觀之，該二道煞車之長度與前開對照表所示
    汽車在行車速度為時速四十公里時之煞車距離長度，相去不多，故尚難憑此即謂
    被告駕車肇事確有超速之違規，附為說明。
四、按刑法上所謂業務，係指個人基於其社會地位繼續反覆所執行之事務，其主要部
    分之業務固不待論，即為完成主要業務所附隨之準備工作與輔助事務，亦應包括
    在內，最高法院七十一年台上字第一五五○號判例可資參照。查被告於事發前係
    在肇事路段從事打石鑽孔之工程，平日並駕駛上開自小貨車搬運材料、巡視管路
    ，當日其駕車肇事亦係在巡視管路時所發生等情，業據被告於本院審理時供認無
    誤（見本院卷第五十至五一頁），顯見被告乃從事駕駛業務之人。而其於前述時
    、地，駕駛自小貨車肇事致被害人死亡，核其所為係犯刑法第二百七十六條第二
    項之業務過失致死罪，公訴意旨漏未斟酌此點，認被告係犯同法條第一項過失致
    死罪，經核尚非適當，惟基本事實同一，本院自應予以審理，並變更起訴法條。
    又被告之自小客車駕照已遭吊銷，已無自用小貨車駕照之情，業經其自承在卷（
    見原審卷第五五頁），其因無駕駛執照駕車而致人於死，爰依道路交通管理處罰
    條例第八十六條第一項規定加重其刑。
五、原審以被告罪證明確，予以論罪科刑，固非無見，惟疏未查明被告係從事駕駛業
    務之人，而認被告所犯係刑法第二百七十六條第一項過失致死罪，已有未洽，另
    被告於原審判決後已與被害人之家屬達成和解，有原審法院九十一年度調字第一
    二四號調解程序筆錄影本附卷可參（見本院卷第二五至二六頁），並已支付賠償
    金額完畢，原審未及審究，自應由本院將原判決撤銷改判，以期適法。爰審酌被
    告負有全部之過失責任，致人死亡，肇事後猶覓人頂替責任，惟嗣後已坦承犯行
    知所悔悟，並與被害人家屬達成和解，已據告訴人代理人乙○○陳述在卷等一切
    情狀，量處如主文第二項所示之刑。另查被告未曾受有期徒刑以上刑之宣告，有
    臺灣高等法院被告全國前案紀錄表在卷可查，已與被害人家屬達成和解，並支付
    賠償金額完畢，經此偵審教訓，應知警惕諒無再犯之虞，本院因認其所宣告之刑
    ，以暫不執行為適當，爰併諭知緩刑四年，以勵自新。
據上論斷，應依刑事訴訟法第三百六十九條第一項前段、第三百六十四條、第二百九
十九條第一項前段、第三百條，道路交通管理處罰條例第八十六條第一項，刑法第二
百七十六條第二項、第七十四條第一款，罰金罰鍰提高標準條例第一條前段，判決如
主文。
本案經檢察官王碧霞到庭執行職務。
中    華    民    國      九十二      年      六      月      三        日
                                  臺灣高等法院臺南分院刑事第三庭
                                      審判長法官  黃    崑    宗
                                            法官  林    勝    木
                                            法官  葉    居    正
右正本證明與原本無異。
如不服本判決，應於判決送達後十日內向本院提出上訴狀，其未敘述理由者並應於提
出上訴狀後十日內向本院補提理由書（應附繕本)。
                                      法院書記官  陳    嘉    琍
中    華    民    國      九十二      年      六      月      九        日
附錄法條：
刑法第二百七十六條第二項：從事業務之人，因業務上之過失犯前項之罪者，處五年
                          以下有期徒刑或拘役，得併科三千元以下罰金。


司法院資訊處製作；財團法人民間司法改革基金會備份。
